臺灣苗栗地方法院刑事判決
110年度訴字第144號
公  訴  人  臺灣苗栗地方檢察署檢察官
被      告  李志源


上列被告因傷害案件，經檢察官提起公訴 （110年度偵緝字第29
號），本院判決如下：
    主  文
李志源犯傷害罪，累犯，處有期徒刑參月，如易科罰金，以新臺
幣壹仟元折算壹日。
　　犯罪事實
一、李志源與何信龍為鄰居關係，李志源於民國109年6月22日16
    時37分許（起訴書誤載為50分許，應予更正），駕駛車牌號
    碼000-0000號自用小客車倒車，不慎將何信龍放置在苗栗縣
    ○○市○○街000號住家前之花盆撞倒（所涉毀損部分另經臺灣
    苗栗地方檢察署檢察官為不起訴處分）。何信龍返家後發現
    花盆遭毀損，遂於同日17時許（起訴書誤載為17時35分許，
    應予更正），前往李志源位在苗栗縣○○市○○街000號住處內
    理論，而李志源因不滿何信龍日前整修房屋時，將共同牆壁
    打薄，竟基於傷害之犯意，徒手揮拳攻擊何信龍左臉頰，致
    何信龍重心不穩跌倒在地，又見何信龍起身欲壓制其，隨即
    用右手抓住何信龍頸部，致何信龍受有臉部擦傷、雙側膝部
    擦傷、頸部擦傷等傷害。
二、案經何信龍訴由苗栗縣警察局苗栗分局報告臺灣苗栗地方檢
    察署檢察官偵查起訴。
    理  由
壹、程序部分：
一、被告以外之人於審判外之言詞或書面陳述，除法律有規定者
    外，不得作為證據，刑事訴訟法第159條第1項固有明文。惟
    被告以外之人於審判外之陳述，經當事人於審判程序同意作
    為證據，法院審酌該言詞陳述或書面陳述作成時之情況，認
    為適當者，亦得為證據；當事人、代理人或辯護人於法院調
    查證據時，知有上開刑事訴訟法第159條第1項不得為證據之
    情形，而未於言詞辯論終結前聲明異議者，視為同意作為證
    據，刑事訴訟法第159條之5亦有明文。查本案以下所引各項
    對被告以外之人於審判外之陳述，檢察官及被告李志源迄言
    詞辯論終結前均未聲明異議，本院審酌該等陳述並無證明力
    顯然過低之情事，依各該陳述作成時之狀況，並無不適當或
    顯不可信之情形，且與待證事實具有關聯性，認為以之作為
    證據應屬適當，均有證據能力。
二、又關於非供述證據之物證，或以科學、機械之方式，對於當
    時狀況所為忠實且正確之記錄，性質上並非供述證據，均應
    無傳聞法則規定之適用；如該非供述證據非出於違法取得，
    並已依法踐行調查程序，即不能謂無證據能力（最高法院97
    年度台上字第1401號、97年度台上字第6153號、97年度台上
    字第3854號判決要旨參照）。本案判決以下引用之非供述證
    據，固無刑事訴訟法第159條第1項規定傳聞法則之適用，然
    經本院於審理時依法踐行調查證據程序，與本案待證事實具
    有自然之關聯性，且無證據證明係公務員違法取得之物，依
    法自得作為證據。
貳、實體部分：
一、訊據被告固坦承有於上開時間，因房屋問題與告訴人何信龍
    發生推擠之事實不諱，惟矢口否認有何傷害犯行，辯稱：我
    跟告訴人是在當天10時多發生推擠，我是因為捍衛自己的房
    屋才會跟告訴人發生推擠，我不是要傷害他，我也怕我受傷
    等語（見本院卷第119至120頁）。經查：
　㈠證人即告訴人於警詢時證稱：我於109年6月22日16時55分許
    ，回到苗栗市○○街000號住處，發現我的花盆破裂，路人跟
    我說是隔壁男子開車倒車撞倒的，隔壁男子即叫我進去他家
    ，我進去之後就對他說花盆損壞要怎麼處理，對方就回我說
    3樓漏水問題，當下答非所問，對方就不開心並朝我臉揮拳
    ，當下我有試圖閃避並上前預防他再次攻擊我，我與對方發
    生拉扯，拉扯過程中，我與對方都跌倒在地上，順勢就將對
    方壓制在地上，我媽媽就打電話報警，對方聽到我要報警就
    大力掙脫，掙脫之後就沒有發生拉扯，於是我就在現場等警
    方到場；我之前不認識被告，被告是徒手朝我的臉頰揮拳攻
    擊，並且用單手抓我的頸部；事發時，現場只有我跟被告，
    沒有其他人等語(見偵卷第13至15頁)、於偵查中證述：我當
    天將近17時回到家，發現花盆被撞壞，隔壁鄰居就是被告的
    朋友跟我說花盆是被告撞壞的，叫我進去被告家跟被告談，
    我當時進入被告家問花盆的事，被告說他家頂樓漏水，問我
    怎麼處理，我說你家漏水關我什麼事，我與被告之前曾經因
    為房屋整修有嫌隙，被告就揮拳打我左臉頰；我媽媽到場時
    ，我已經將被告制服在地上，她只看到我把被告壓在地上等
    語(見偵卷第53頁)、於本院審理時具結證稱：我跟被告是鄰
    居關係，當天因為花盆的事件導致我去被告家，我問被告說
    花盆怎麼會弄破了，然後被告跟我說頂樓的漏水要怎麼處理
    ，我說這跟我有什麼關係，你家漏水跟我家有什麼關係，被
    告就用右手的拳頭打我的左臉，揮擊的次數我不太確定，但
    我因此跌倒，所以膝部受有擦傷，後來我就起身把被告壓制
    在地上，過程中被告用右手捉我的頸部等語(見本院卷第145
    至154頁)。觀諸證人即告訴人歷次所述，其就所受傷勢之成
    因、衝突過程等重要情節，前後證述始終一致，極為肯定，
    無悖於常情之瑕疵可指，復無刻意誇大之情，可徵告訴人上
    開指訴應屬非虛。
　㈡按證人所作先後不同之證言，何者為可採，事實審法院本得
    參酌其他相關證據為自由之判斷，苟無違經驗法則或論理法
    則，即難指為違法（最高法院102年度台上字第4187號判決
    參照）。復按證人之陳述有部分前後不符，或相互間有所歧
    異時，究竟何者為可採，法院仍得本其自由心證予以斟酌，
    非謂一有不符或矛盾，即應認其全部均為不可採信；尤其關
    於行為動機、手段及結果等細節方面，證人之證言，每每因
    留意重點之不同，或對部分事實記憶欠明確，以致前後未盡
    相符，然其基本事實之陳述，若果與真實性無礙時，則仍非
    不得予以採信（最高法院74年度台上字第1599號判決、92年
    度台上字第5566號判決足參）。而人類對於事物之注意及觀
    察，有其能力上之限制，對其所發生或經歷之事實，未必能
    洞悉發生過程之全貌及每一細節。且常人對於過往事物之記
    憶，會隨時日之間隔而漸趨模糊或失真，自難期其如錄影重
    播般地將過往事物之原貌完全呈現。此外，因個人教育程度
    、生活經驗、語言習慣之不同，其表達意思之能力與方式，
    亦易產生差異。故因個人觀察角度、記憶能力、表達能力、
    誠實意願、嚴謹程度及利害關係之不同，而有對相同事物異
    其供述之情形發生，其歧異之原因，未必絕對係出於虛偽所
    致。是以證人之證詞，遇有前後不一，或彼此互相齟齬之情
    形，法院應就其全盤供述之意旨，佐以卷內證據為綜合判斷
    ，並依據經驗法則及論理法則，詳予剖析其供述異、同之情
    形，調查其他必要之證據，以去瑕存真，定其取捨，若足認
    其關於基本事實之陳述，果於真實性無礙時，即非不得予以
    採信。雖證人即告訴人在警詢時稱當天被告是用右手朝我右
    臉頰揮拳等語，於偵訊、本院交互詰問時稱是被告是用右手
    打我的左臉等語，前後有所出入，惟考諸案發當時事出突然
    ，雙方瞬間發生衝突，場面混亂，一般人突遇被人毆打事件
    ，大多遭受驚嚇，且證人即告訴人於審理時自陳：我在製作
    警詢筆錄時都還在顫抖，當時因太驚嚇了，所以才會說錯等
    語(見本院卷第153頁)。從而，本院認為證人即告訴人證述
    事實細節固有所出入，但並無礙於其前開證述可信性。
　㈢又告訴人於當日即前往醫院診治，經診斷受有臉部擦傷、雙
    側膝部擦傷、頸部擦傷之傷害，有衛生福利部苗栗醫院診斷
    證明書1紙在卷可稽（見偵卷第23頁）。經核告訴人前揭就
    診時間與本案衝突時間距離不遠，且診斷證明書所載傷勢型
    態與告訴人前揭遭揮拳毆打臉部而跌倒在地，並遭人抓頸部
    之情節大致相符，並無何偏離常情之處，足徵告訴人之上開
    證述，洵屬有據，應堪採信。是被告有於上揭時、地，以右
    手揮拳攻擊告訴人左臉頰，至告訴人跌倒在地，再用右手抓
    住告訴人頸部，而使告訴人受有臉部擦傷、雙側膝部擦傷、
    頸部擦傷等情，洵堪認定。被告空言否認有何傷害告訴人之
    犯行，顯屬事後卸責之詞，難以憑採。
　㈣至被告辯稱：其與告訴人間之衝突是發生在早上等語，然被
    告於偵訊及本院準備程序時均供承：我倒車時有看到花盆擺
    在排水溝上面，我是不小心撞到，花盆就破了，告訴人有到
    我家找我等語(見偵緝卷第43至44頁、本院卷第120頁)，又
    輔以卷內監視器畫面翻拍照片（見偵卷第25頁），可見被告
    係於109年6月22日16時37分許，駕駛車牌號碼000-0000號自
    用小客車倒車時，碰撞放置於路旁之花盆。是告訴人既係因
    自家花盆遭人撞破而到被告家中詢問，則本案衝突自應在花
    盆遭人撞破即109年6月22日16時37分許之後發生，故被告辯
    稱：其與告訴人間之衝突是發生在早上等語，顯與客觀事證
    不符，而不可採。另被告辯稱：我是為了捍衛自己房屋才跟
    告訴人發生推擠等語，惟若被告認其權益因此遭侵害，本應
    循合法正當途徑救濟，此亦為現代國家設立司法機關定紛止
    爭、使國民得以進行法律救濟之目的所在，要非得以此執為
    傷害告訴人之正當理由。據上，被告前揭所辯，尚難為本院
    所採用。
　㈤綜上所述，被告所辯，洵不足採。被告所為本案犯行，堪以
    認定，應依法論科。至被告聲請傳喚告訴人之媽媽、鄰居即
    周榮昌、徐玉蘭，以證明被告並無傷害犯行等情，然告訴人
    之媽媽、鄰居即周榮昌、徐玉蘭並無親眼目睹本案發生經過
    ，有本院公務電話紀錄表、苗栗分局偵查隊偵辦刑案偵(清)
    查訪問報告表等件在卷可佐（見本院卷第129、135至137頁
    ），且被告所為傷害犯行業臻明確，已如前述，依刑事訴訟
    法第163條之2第2項第3款規定，是上開證據調查之聲請即無
    必要，附此敘明。
二、論罪科刑：
  ㈠核被告所為，係犯刑法第277條第1項之傷害罪。
  ㈡被告前因酒後駕車公共危險案件，經本院以104年度苗交簡字
    第1601號判決判處有期徒刑4月確定，於107年1月8日易服社
    會勞動改易科罰金而執行完畢等情，有臺灣高等法院被告前
    案紀錄表在卷可稽，故被告於受徒刑執行完畢後5年以內故
    意再犯本案有期徒刑以上之罪，為累犯。本院審酌被告前案
    所犯與本案所犯之罪質雖異，然依被告本案所犯情節，因累
    犯加重其最低本刑，無司法院釋字第775號解釋所謂加重最
    低本刑致生行為人所受之刑罰超過其所應負擔罪責之情形，
    爰依刑法第47條第1項規定加重其刑。
　㈢爰審酌被告係成年且智識健全之人，理應知悉在現代民主法
    治社會中，對於任何糾紛之解決，應本諸理性、和平之手段
    與態度為之，竟因房屋整修糾紛，率爾以右手揮拳攻擊告訴
    人左臉頰，至告訴人跌倒在地，再用右手抓住告訴人頸部，
    而使告訴人受有臉部擦傷、雙側膝部擦傷、頸部擦傷等傷害
    ，且迄今未與告訴人達成和解並賠償其所受損害，所為甚屬
    不該，又被告於偵查及本院審理中，均曾無故不到庭，終經
    臺灣苗栗地方檢察署及本院通緝始到案，可見其犯後無悔改
    之意，且不願誠實面對司法，犯後態度難謂良好。兼衡被告
    於此前並無傷害或暴力前科，有臺灣高等法院被告前案紀錄
    表在卷可稽，暨被告於審理中自陳之智識程度、家庭生活經
    濟狀況（見本院卷第158頁）、告訴人對於本案刑度之意見
    （見本院卷第19頁）等一切情狀，量處如主文所示之刑，並
    諭知易科罰金折算之標準，以期相當。
據上論斷，應依刑事訴訟法第299條第1項前段，刑法第277條第1
項、第47條第1項、第41條第1項前段，刑法施行法第1條之1第1
項，判決如主文。
本案經檢察官呂宜臻提起公訴，檢察官彭郁清到庭執行職務。 
　　
中　　華　　民　　國　　110 　年　　11　　月　　23　　日
                  刑事第三庭  審判長法　官  魏宏安
　　　　　　　　　                  法  官  朱俊瑋
　　　　　　　　　                  法  官  許文棋
以上正本證明與原本無異。　　　　　　　　　　　　　　　　如不服本判決應於收受判決後20日內向本院提出上訴書狀，並應敘述具體理由。其未敘述上訴理由者，應於上訴期間屆滿後20日內向本院補提理由書(均須按他造當事人之人數附繕本)「切勿逕送上級法院」。告訴人或被害人如對本判決不服者，應具備理由請求檢察官上訴，其上訴期間之計算係以檢察官收受判決正本之日期為準。　　　　　　　　　
中　　華　　民　　國　　110 　年　　11　　月　　24　　日
　　　　　　　　　　　　　　　　　 書記官   魏美騰
附錄本案論罪法條全文：
中華民國刑法第277條
傷害人之身體或健康者，處5年以下有期徒刑、拘役或50萬
元以下罰金。
犯前項之罪，因而致人於死者，處無期徒刑或7年以上有期徒
刑；致重傷者，處3年以上10年以下有期徒刑。